【裁判字號】    97,交聲,813
【裁判日期】    970611
【裁判案由】    聲明異議
【裁判全文】
臺灣高雄地方法院交通事件裁定         97年度交聲字第813號
原處分機關  高雄市政府交通局
異  議  人  甲○○
                      2樓之1.
上列受處分人因聲明異議案件，對於高雄市政府交通局民國97年
3 月28日所為之處分（原處分案號：高市交裁字第裁32-TA00000
00號），聲明異議，本院裁定如下：
    主  文
原處分撤銷。
甲○○汽車駕駛人，行車速度，超過規定之最高時速未滿二十公
里，處罰鍰新臺幣壹仟陸佰元，並記違規點數壹點。
    理  由
一、異議意旨略以：異議人即受處分人甲○○於民國97年1 月20
    日12時49分許，駕駛車號E8-8508 號自用小客車，在台九線
    三和段北上395 公里處，遭臺東縣警察局以固定式測速器測
    得其時速82公里，超速該路段70公里之速限，而照相逕行舉
    發遭裁決處以新台幣1600元罰緩；異議人經由舉發相片得知
    ，測速器是設置在對向車道，而非同向車道，且無設置明顯
    告示牌，亦未註明「雙向偵測」，故未於一般道路前100 公
    尺以上設置明顯告示牌，此一舉發乃屬無效，謹請鈞院撤銷
    原處分等語。
二、按汽車駕駛人，行車速度，超過規定之最高時速，或低於規
    定之最低時速，除有第43條第1 項第2 款情形外，處新臺幣
    1,200 元以上2,400 元以下罰鍰，道路交通管理處罰條例第
    40條定有明文。次按汽車駕駛人之行為有下列情形之一，當
    場不能或不宜攔截製單舉發者，得逕行舉發：七、經以科學
    儀器取得證據資料證明其行為違規；前項第七款之科學儀器
    應採固定式，並定期於網站公布其設置地點。但汽車駕駛人
    之行為屬下列情形之一者，不在此限：九、行車速度超過規
    定之最高速限或低於規定之最低速限；對於前項第九款之違
    規行為，採用固定或非固定式科學儀器取得證據資料證明者
    ，於一般道路須至少於100 公尺，於高速公路、快速公路須
    至少於300 公尺前，明顯標示之，同條例第7 條之2 第1 項
    第7 款、第2 項但書第9 款、第3 項亦有明定。
三、經查：
  (一)原處分機關於97年4 月3 日寄存送達本件高市府交裁字第裁
    32-TA0000000號裁決書予異議人，異議人並於同年月22日逕
    向本院提出聲明異議乙節，有高雄市政府交通局交通事件裁
    決中心送達證書及聲明異議狀上本院收狀日期戳記章在卷可
    稽（見本院卷第1 、7 、18頁），而異議人雖未依道路交通
    案件處理辦法第13條之規定向原處分機關提出異議狀後，再
    由該機關轉送本院審理，惟該由原處分機關移送之規定並非
    強制規定，且異議人亦已於接到裁決書之翌日起20日之法定
    期間內向最後審理之機關即本院提出聲明異議，故為訴訟經
    濟計，異議人逕向本院提出聲明異議，程序上自應仍屬適法
    ，合先敘明。
  (二)至異議人駕駛車牌號碼E8-8508 號自用一般小客車，於97年
    1 月20日12時49分許，行經台九線三和段北上395 公里處，
    經以固定雷達式測速器測得其時速為82公里，超越行車速限
    70公里，超速12公里，為警照相逕行舉發之違規事實，有異
    議人超速違規測速照片1 幀、台九線三和段北上車道約395.
    4 公里處及南下車道約394.6 公里處之速限、測速稽查警示
    牌相片2 幀、臺東縣警察局97年5 月12日東警交字第097004
    1859號函、舉發違反道路交通管理事件通知單、高雄市交通
    局97年3 月28日高市交裁字第裁32-TA0000000號裁決書、經
    濟部標準檢驗局96年9 月10日雷達測速儀檢定合格證書、台
    九線395 公里測速照相現場位置簡圖各1 紙在卷可憑（見本
    院卷第19、23至25、27至29頁），且為異議人所是認，故此
    部分之事實，自堪認定。
  (三)異議人雖辯以原處分所採認之舉發地點，測速器是設置在對
    向車道，而非同向車道，且無設置明顯告示牌，亦未註明「
    雙向偵測」云云。惟查，道路交通管理處罰條例第7 條之2
    第3 項固規定：「採用固定或非固定式科學儀器取得證據資
    料證明者，於一般道路需至少於100 公尺，‧‧‧，明顯標
    示之」，然衡諸該條文之立法意旨，其警告標誌之設置應係
    為預促汽車駕駛人注意減速，避免因速限或警示標誌距離舉
    發地點過短，使駕駛人反應不及而無從依速限行駛所由設，
    且以期駕駛人在避免受罰之心理下，達到依行車速限駕駛進
    而維護行車安全之最大效益，尚非謂如有舉發機關違反上開
    規定，駕駛人超速行駛之違規行為即應不罰，應甚明確。況
    據上開台東縣警察局函文所附測速照相警示牌相片所示，在
    本案舉發地點前方即台九線三和段北上車道約395.4 公里處
    已設有速限、測速稽查警示牌，尚與前開「於一般道路需至
    少於100 公尺前，明顯標示之」之規定無違，是異議人前揭
    主張本案未於舉發地點前100 公尺以上設置明顯告示牌之事
    由，顯有誤認，不足為採。至異議人異議理由中另執測速稽
    查警示牌需指明「雙向偵測」乙節，並未具體指出應如此標
    示之所據，僅泛指測速稽查警示牌需指明「雙向偵測」等情
    ，復於本院97年6 月6 日調查時，經合法傳喚亦未到庭，有
    送達證書、本院刑事報到單及訊問筆錄在卷可稽（見本院卷
    第33至35頁），是亦難認異議人之異議為有理由。
  (四)綜上所述，異議人確有裁決書上所載違規情事，異議人前揭
    所辯各節，並無足取。揆諸前揭法律規定，異議人既有上開
    違規情事，原處分機關依道路交通管理處罰條例第40條規定
    ，對異議人裁處罰鍰新臺幣1,600 元，並無違誤，異議人執
    上開情詞聲明異議，洵無理由。然按汽車駕駛人，違反同條
    例第40條規定者，除依原條款處罰鍰外，並應予以記違規點
    數1 點，道路交通管理處罰條例第63條第1 項第1 款定有明
    文。原處分機關既認本件異議人係違反同條例第40條之規定
    ，則除處上開罰鍰外，自應併予記違規點數1 點，惟原裁決
    處分漏未處罰，於法自有未合，且上開記點之處罰，係屬強
    制規定，無從減免。是異議人之異議雖無理由，惟原處分既
    有上開瑕疵，仍屬無可維持，自應由本院將原處分撤銷，並
    仍以受處分人有違反道路交通管理處罰條例第40條之行為，
    應依同條例第63條第1 項第1 款及違反道路交通管理事件統
    一裁罰基準及處理細則所訂之違反道路交通管理事件統一裁
    罰基準表等規定，裁處異議人如主文第2 項所示之罰鍰，並
    記違規點數1 點，以資適法。又本件雖係異議人聲明異議之
    案件，惟原處分既有適用法條不當之情形，自無不利益變更
    禁止原則之適用，附此敘明。
四、據上論斷，應依道路交通案件處理辦法第20條前段，道路交
    通管理處罰條例第40條、第63條第1 項第1 款，裁定如主文
    。
中    華    民    國    97    年    6     月    11    日
                    交通法庭  法  官  林建鼎
以上正本證明與原本無異。
如不服本裁定，應於收受送達後5 日內向本院提出抗告狀。
中    華    民    國    97    年    6     月    11    日
                              書記官  林秀敏


司法院資訊處製作；財團法人民間司法改革基金會備份。
